【裁判字號】    97,易,926
【裁判日期】    971125
【裁判案由】    竊盜
【裁判全文】
臺灣士林地方法院刑事判決               97年度易字第926號
公  訴  人  臺灣士林地方法院檢察署檢察官
被      告  甲○○
            丙○○
上列被告等因竊盜案件，經檢察官聲請簡易判決處刑（97年度速
偵字第73號），本院認有刑事訴訟法第451 條之1 第4 項但書之
情形，改行通常訴訟程序，並判決如下：
    主  文
甲○○結夥二人以上，於保安林竊取森林主產物，為搬運贓物，
使用車輛，處有期徒刑柒月，併科罰金新臺幣壹萬元，罰金如易
服勞役，以新臺幣壹仟元折算壹日，緩刑參年。扣案如附表所示
之物均沒收。
丙○○結夥二人以上，於保安林竊取森林主產物，為搬運贓物，
使用車輛，累犯，處有期徒刑捌月，併科罰金新臺幣壹萬元，罰
金如易服勞役，以新臺幣壹仟元折算壹日。扣案如附表所示之物
均沒收。
    事  實
一、丙○○前於民國83年間，因違反麻醉藥品管理條例案件，經
    臺灣臺北地方法院以83年度訴字第3060號判決處有期徒刑6
    月，後經臺灣高等法院於84年11月30日，以84年度上訴字第
    3480號判決駁回上訴確定；復於84年間，因違反麻醉藥品管
    理條例等案件，經臺灣高等法院於85年7 月19日，以85年度
    上訴字第1042號判決處應執行有期徒刑3 年6 月確定；於84
    年間另因妨害公務案件，經臺灣高等法院於86年7 月30日，
    以86年度上易字第3018號判決，撤銷原判決，改判處有期徒
    刑6 月確定，上開違反麻醉藥品管理條例等案件、妨害公務
    案件，經臺灣高等法院以86年度聲字第1283號裁定應執行有
    期徒刑4 年確定，並與上開經判決確定之有期徒刑6 月，自
    86年1 月21日起入監接續執行，而於88年5 月7 日因縮短刑
    期假釋出監，後經撤銷假釋，於95年1 月27日入監執行殘刑
    有期徒刑2 年4 月，再經臺灣高等法院以96年度聲減字第74
    1 號裁定減刑，並於96年7 月16日執行完畢（構成累犯）。
二、甲○○與丙○○均明知臺北市○○區○○段1 小段397 之1
    號地號國有土地（下稱系爭土地），屬森林法所規定之保安
    林，竟基於意圖為自己不法所有之犯意聯絡，於97年4 月10
    日下午1 時30分許，由丙○○駕駛其所有之車牌號碼7A－09
    13號自用小貨車（下稱上開自小貨車）搭載甲○○，並一同
    攜帶甲○○所有客觀上對人之生命、身體具危險性可供兇器
    使用之如附表所示之物，前往系爭土地下方約50公尺處，其
    2 人復以使用上開如附表所示之物之方式，共同竊取該國有
    土地上之「小葉赤楠樹」1 棵（高320 公分、寬50公分，下
    稱上開「小葉赤楠樹」，價值新臺幣「下同」5000元），再
    合力將上開「小葉赤楠樹」搬上上開自小貨車後將之載離現
    場。嗣於同日下午6 時35分許，途經臺北市北投區○○○路
    1 之20號，因行跡可疑經警盤查，因而查獲上情，並扣得甲○○所有，供本件犯罪所用之如附表所示之物。
三、案經臺北市政府警察局北投分局報告臺灣士林地方法院檢察
    署檢察官偵查後聲請以簡易判決處刑。
    理  由
壹、程序部分：
    按檢察官聲請以簡易判決處刑之案件，經法院認為有刑事訴
    訟法第451 條之1 第4 項但書之情形者，應適用通常程序審
    判之，同法第452 條定有明文。經查，本件被告甲○○、丙○○被訴竊盜一案，本院認檢察官之聲請有刑事訴訟法第45
    1 條之1 第4 項但書所定之事由，不得以簡易判決處刑，爰
    依刑事訴訟法第452 條之規定，改用通常程序審判之，合先
    敘明。
貳、證據能力部分：
    本案所引用之供述及非供述證據，經本院依法踐行調查證據
    程序，檢察官及被告甲○○、丙○○均不爭執各該證據之證
    據能力，且亦查無依法應排除其證據能力之情形，是後述所
    引用證據之證據能力均無疑義。
參、實體部分：
一、訊據被告甲○○對其於上揭時、地，使用其所有如附表所示
    之物，竊取上開「小葉赤楠樹」之事實坦白承認，而被告丙○○固坦認伊駕駛上開自小貨車幫忙被告甲○○載運上開「
    小葉赤楠樹」等情，惟矢口否認有何竊盜犯行，辯稱：伊並
    沒有幫忙被告甲○○挖樹，也沒有把風，上開「小葉赤楠樹
    」由被告甲○○1 個人就可以搬上車云云。
（一）上揭事實業據被告甲○○於本院審理時自白在卷，並經證
      人即查獲本案之警員丁○○、乙○○於本院審理時就查獲
      本案之過程結證述甚詳，且由證人即陽明山國家公園保育
      巡查員戊○○○於本院審理時就上開「小葉赤楠樹」是屬
      於國有，而案發地點為陽明山國家公園的土地等節結證明
      確，另系爭土地位於森林法所規定之保安林範圍一情，有
      行政院農業委員會林務局97年7 月29日林治字第09701411
      44號函、臺北市政府產業發展局97年7 月30日北市產業農
      字第09705117600 號函各1 份在卷可稽，此外，復有贓物
      認領保管單1 紙、現場照片4 幀附卷足佐，及上開被告甲○○所有供竊取森林主產物所用之如附表所示之物扣案為
      證。
（二）被告丙○○雖以前揭情詞置辯，惟依上開「小葉赤楠樹」
      之高度、直徑，若要將之自遭竊地點拉到上開自小貨車停
      放地點，衡常並無法以1 人之力完成一節，均經證人丁○○、乙○○結證在卷，並互核一致，而佐以被告丙○○於
      警詢中所供：該棵「小葉赤楠樹」是97年4 月10日13時30
      分許，由與伊同車遭警方查獲之男子甲○○帶伊去冷水坑
      附近，以伊等所持有之砍挖樹木工具挖取的，是甲○○說
      他要挖回家去種，伊才幫忙甲○○一起挖取等語，堪認證
      人丁○○、乙○○上開所證可以採取。況證人丁○○亦於
      本院審理時結證稱：伊當時是擔任陽明樹屋的勤務，那個
      地方是屬於單行道，被告等好像要闖單行道，伊便做一個
      鳴笛、制止的動作，請他們迴轉，但此刻伊發現駕駛即被
      告丙○○他好像很緊張的樣子，他要迴轉時倒車的動作很
      大，伊覺得事有蹊蹺，便上前去盤查，便看到車上有那一
      棵盜取的「小葉赤楠樹」，因為依伊經驗而判斷，照理說
      「小葉赤楠樹」的根部都要包起來，但是他們車上的那一
      棵沒有包，此時伊便覺得可疑，然後伊再細查就發現周遭
      還有一些山葡萄的樹葉，伊直覺判斷這可能是從原始森林
      裡面盜取而來，伊就請求支援等語，可知被告丙○○於為
      警盤查時，神色反應均異於常人，倘被告丙○○所辯為真
      ，其既完全不知情，僅幫忙載運，則其實無由於警察盤查
      時為前揭緊張反應，益徵被告丙○○前揭辯詞，不足採信
      。
（三）至證人即同案被告甲○○固於本院審理時結證稱：上開「
      小葉赤楠樹」是伊一個人挖起，被告丙○○沒有幫忙，而
      伊挖到「小葉赤楠樹」後，是伊自己扛在肩上拿上去車上
      ，伊在挖樹時，被告丙○○在車的旁邊，拉山葡萄樹等語
      ，然已顯與上開事證有間，要難憑信，況證人甲○○與被
      告丙○○間為朋友關係，而依證人甲○○於本院審理中所
      證，證人甲○○尚有打電話給被告丙○○，請他來幫忙載
      上開「小葉赤楠樹」，足見其等2 人平日交情應無不睦，
      因此，證人甲○○事後為迴護被告丙○○而為避重就輕不
      實之證詞，自屬人情之常，是尚無法僅據證人甲○○上開
      證詞即為被告丙○○有利之認定。
（四）末查，經本院向行政院農業委員會林務局函詢「小葉赤楠
      樹」1 株之價值，該局函覆：「小葉赤楠樹」屬灌木類，
      一般以庭園景觀樹種為用途，經查訪北部地區產地價格（
      不含運費、施工費及稅金等，亦與栽種地點是否位於保安
      林無關），以一般品質苗木計，高度約40至50公分袋苗，
      每株約27元；高度約2 公尺、地徑約5 公分植栽，每株約
      3000元至5000元，有該97年10月13日林造字第0971658406
      號函在卷足考，而本件上開「小葉赤楠樹」，高320 公分
      、寬50公分，有上開贓物認領保管單在卷足憑，顯較前揭
      函覆植栽之高度、地徑為高、寬，依據前揭函覆內容，從
      被告等有利之認定方式，應認上開「小葉赤楠樹」1 棵之
      價植為5000元，附此敘明。
（五）綜上，本件事證明確，被告等2 人上揭犯行足可認定，均
      應依法論科。
二、核被告甲○○、丙○○所為，均係犯森林法第52條第1 項第
    1 款、第4 款、第6 款之結夥2 人以上，於保安林竊取森林
    主產物，為搬運贓物，使用車輛罪。公訴人雖認被告2 人係
    犯刑法第321 條第1 項第3 款之加重竊盜罪，然被告2 人係
    於保安林內森林主產物，已如前述，自應適用森林法規定論
    處，起訴法條尚有未洽，惟其基本事實同一，本院依法自應
    予以審理，並變更其起訴法條。被告2 人就上開犯行有犯意
    之聯絡及行為之分擔，皆為共同正犯。被告丙○○前有如事
    實欄所載之犯罪科刑執行情形，有臺灣高等法院被告前案紀
    錄表1 份在卷可參，被告丙○○於前案執行完畢後五年以內
    故意再犯本件有期徒刑以上之罪，為累犯，應依刑法第47條
    第1 項之規定加重其刑。爰審酌被告2 人為圖一己私利，而
    竊取前開「小葉赤楠樹」1 棵，動機不良，對森林資源之保
    育造成損害，所為非是，及其等犯罪之動機、目的、手段、
    所生損害、素行、智識程度、犯後態度，並衡以本件被告2
    人所竊前開「小葉赤楠樹」1 棵之贓額5000元，詳如前述，
    且兼衡前開「小葉赤楠樹」嗣後業已追回等一切情狀，而分
    別量處如主文所示之刑，並就罰金部分，均諭知易服勞役之
    折算標準。末查，被告甲○○固前於73年間因公共危險案件
    ，經臺灣臺北地方法院判處有期徒刑5 月，並於73年8 月24
    日易科罰金執行完畢，惟其於上開有期徒刑執行完畢後，5
    年以內未曾因故意犯罪受有期徒刑以上刑之宣告，有臺灣高
    等法院被告前案紀錄表1 份附卷可稽，而其於本件犯罪後已
    坦承犯行，知所悔改，經此罪刑之宣告，當知所警惕，信無
    再犯之虞，本院認為所宣告之刑，以暫不執行為適當，依刑
    法第74條第1 項第2 款規定，併予宣告緩刑3 年，以啟自新
    。
三、末查，扣案如附表所示之物，均係被告甲○○所有供竊取森
    林主產物所用之物，業據其供承在卷，應依刑法第38條第1
    項第2 款規定，宣告沒收
據上論斷，應依刑事訴訟法第452 條、第299 條第1 項前段、第
300 條，森林法第52條第1 項第1 款、第4 款、第6 款，刑法第
11條前段、第28條、第47條第1 項、第74條第1 項第2 款、第42
條第3 項前段、第38條第1 項第2 款，判決如主文。
本案經檢察官余秉甄到庭執行職務。
中    華    民    國    97    年    11    月    25    日
                  刑事第七庭審判長法  官 劉秉鑫
                                  法  官 黎惠萍
                                  法  官 王美玲
以上正本證明與原本無異。
如不服本判決，應於收受送達後10日內向本院提出上訴書狀，其
未敘述上訴理由者，應於上訴期間屆滿後20日內向本院補提理由
書狀（均須按他造當事人之人數附繕本）。
                                  書記官  林靜枝
中    華    民    國    97    年    11    月    25    日
附錄論罪科刑法條：
森林法第52條第1 項：
  竊取森林主、副產物而有左列情形之一者，處6 月以上5 年以
  下有期徒刑，併科贓額2 倍以上5 倍以下罰金：
  一  於保安林犯之者。
  二  依機關之委託或其他契約，有保護森林義務之人犯之者。
  三  於行使林產採取權時犯之者。
  四  結夥二人以上或僱使他人犯之者。
  五  以贓物為原料，製造木炭、松節油、其他物品或培植菇類
      者。
  六  為搬運贓物，使用牲口、船舶、車輛，或有搬運造材之設
      備者。
  七  掘採、毀壞、燒燬或隱蔽根株，以圖罪跡之湮滅者。
  八  以贓物燃料，使用於礦物之採取，精製石灰、磚瓦或其他
      物品之製造者。
附表：
┌────┬───────────┬──────────┐
│編  號  │扣  案  物  品  名  稱│數  量              │
├────┼───────────┼──────────┤
│一、    │吊桿（含鐵質支架1 支、│1組                 │
│        │鐵質吊勾1組、鐵鍊2條）│                    │
├────┼───────────┼──────────┤
│二、    │圓鍬                  │2把                 │
├────┼───────────┼──────────┤
│三、    │長柄鐵鏟              │1把                 │
├────┼───────────┼──────────┤
│四、    │鐵鋸                  │3把                 │
├────┼───────────┼──────────┤
│五、    │短型花剪              │1把                 │
├────┼───────────┼──────────┤
│六、    │十字鎬                │1把                 │
└────┴───────────┴──────────┘


司法院資訊處製作；財團法人民間司法改革基金會備份。
